【裁判字號】    89,易,743
【裁判日期】    890619
【裁判案由】    侵占
【裁判全文】
臺灣板橋地方法院刑事判決                          八十九年度易字第七四三號
    公  訴  人  臺灣板橋地方法院檢察署檢察官
    被      告  戊○○
                己○○
    共      同
    選任辯護人  方錦源律師
右列被告等因侵占案件，經檢察官提起公訴（八十八年度偵字第九九三三號），本院
判決如左：
    主  文
戊○○、己○○均無罪。
    理  由
一、公訴意旨略以：被告己○○與戊○○係夫妻關係，甲○○、乙○○、丙○○、庚○○及陳武鍊則係位於臺北縣五股鄉工業區○○○路十六號之丁○○有限公司（
    以下簡稱丁○○公司）之股東。緣民國八十五年七月間，甲○○等人與被告己○○初步定於大陸廣州市成立「廣愛貿易有限公司」，甲○○等人以月薪新臺幣五
    萬元共同委任己○○為派駐廣州市「廣愛貿易有限公司」之總經理，並委任己○○依大陸工商法令之規定，向有關當局提出該公司之設立登記，並負責銷售丁○○公司生產之產品，丁○○公司及甲○○等人即於八十五年九月間起，陸續依渠
    等認股之比例繳納股款，被告己○○之股金一百萬元則自八十五年九月起，以每
    月自被告己○○之薪資中扣除直至收其股款為止，丁○○公司並於八十五年九月
    二十一日起至八十七年十月十五日止，陸續交付總額達新臺幣一千三百五十二萬
    一千二百十九元之成衣等產品，由己○○於大陸地區銷售，並將售得之價金，抵
    作丁○○公司等人所應繳納籌組該公司之股金新臺幣八百萬元。詎己○○與戊○○竟共同意圖為自己不法所有，以甲○○等人遠居臺灣，又不諳大陸工商法令，
    遂將甲○○等人已出貨給己○○販賣後相當於股金八百萬元之款項，陸續侵占入
    己，並違背丁○○公司等人之委託，未成立「廣愛貿易有限公司」，致損害丁○○公司等人之利益，而為違背其任務之行為。案經告訴人丁○○公司、甲○○、
    乙○○、丙○○、庚○○、陳武鍊等人訴請偵辦。因認被告二人共同涉犯刑法第
    三百三十六條第二項之業務侵占罪嫌。
二、按犯罪事實應依證據認定之，無證據不得推定其犯罪事實；又不能證明被告犯罪
    者，應諭知無罪之判決；刑事訴訟法第一百五十四條、第三百零一條第一項分別
    定有明文。又犯罪事實之認定，應憑真實之證據，倘證據是否真實尚欠明確，自
    難以擬制推測之方法，為其判斷之基礎；而認定犯罪事實之證據係指足以認定被
    告確有犯罪行為之積極證據而言，該項證據自須適合於被告犯罪事實之認定，始
    得採為斷罪資料，最高法院五十三年著有臺上字第六五六號、二十九年上字第三
    一０五號判例。且刑事訴訟上證明之資料，無論其為直接或間接證據，均須達於
    通常一般之人均不致有所懷疑，而得確信其為真實之程度，始得據為有罪之認定
    ，若其關於被告是否犯罪之證明未能達此程度，而有合理懷疑之存在，致使無從
    形成有罪之確信，根據「罪證有疑，利於被告」之證據法則，即不得遽為不利被
    告之認定，亦有最高法院七十六年度臺上字第四九八六號判例可稽。其以情況證
    據（即間接證據）斷罪時，尤須基於該證據在直接關係上所可證明之他項情況事
    實，本乎推理作用足以確證被告有罪，方為合法，不得徒憑主觀上之推想，將一
    般經驗上有利被告之其他合理情況逕予排除，此觀諸最高法院三十二年上字第六
    十七號判例意旨亦甚彰明。
三、公訴意旨認被告二人涉犯前開業務侵占罪嫌，無非以告訴人等人之指訴，卷附「
    廣愛貿易有限公司」股東名冊、董事、監察人名單、意願書、股東增資表及該公
    司章程影本，告訴人等人為籌設「廣愛貿易有限公司」所匯入銀行帳號之款項，
    及告訴人指稱陸續交付成衣總貨款金額達新臺幣一千三百五十二萬一千二百十九
    元，有應收帳款明細表影本六紙在卷，而被告僅支付與告訴人丁○○公司二百十
    五萬五千元，未將餘款作為當初彼此約定之用途－成立「廣愛貿易有限公司」等
    情，為其論據。訊據被告己○○固坦承曾受告訴人等人之委託，至大陸廣州市籌
    設「廣愛貿易有限公司」，惟其與被告戊○○均堅詞否認有何前開業務侵占之犯
    行，均辯稱：被告己○○因未收受告訴人等任何有關在大陸籌設公司之股金，致
    無法成立告訴人等所委託設立之公司；又告訴人之丁○○公司與被告任職之廣州
    市越秀區丁○○嬰童用品貿易行間，為單純之買賣關係，該商行係代理銷售告訴
    人等之金美娃及幼青系列產品，被告等雖尚有部分餘款未付，然此係因告訴人未
    能提供對帳單供被告核對正確數量、價格，以為付款之憑據等語。
四、經查：
（一）告訴人丁○○公司、甲○○、乙○○、丙○○、庚○○、陳武鍊等人如何與被
      告己○○於八十五年七月間，在臺北縣五股鄉工業區○○○路十六號之丁○○
      公司內，召開發起人會議，要在大陸設立廣愛貿易有限公司負責銷售臺灣丁○○公司所生產之嬰幼兒用品，股金共新臺幣九百萬元，被告己○○須出資新臺
      幣一百萬元，由要給彼的每月薪水新臺幣五萬元中扣掉三萬元（因告訴人等委
      託被告己○○在大陸發展業務、籌設公司，故告訴人等須給被告己○○每月新
      臺幣五萬元之薪水），其他告訴人共出資新臺幣八百萬元，因大陸法律限制，
      不能直接匯款，所以由告訴人等協議並集資自八十五年七月間起至八十七年十
      月陸續向臺灣之丁○○公司購買價值約新臺幣一千三百多萬元之貨，並將貨交
      給在大陸之被告己○○，讓被告己○○所收取之貨款抵作告訴人等所應繳納之
      股款等情，業據告訴人丁○○公司之法定代理人甲○○、告訴人乙○○、丙○○、庚○○、陳武鍊到庭結證明確。而告訴人共陸續交給被告己○○新臺幣一
      千三百多萬元的貨，告訴人等是要以貨款抵作渠等在大陸設立公司所應給付之
      股金，貨大部分是透過在大陸之揚昇珠琇服裝有限公司（以下簡稱揚昇珠琇公
      司）交給被告己○○，有一部分是告訴人等直接交付，被告己○○有匯給告訴
      人等二百多萬元之貨款，餘款並未給付予告訴人等，且未將餘款用作為告訴人
      等在大陸設立公司等情，亦據告訴人甲○○結證明確（見本院八十九年五月一
      日訊問筆錄）。故本件首須審究者，應為告訴人等是否已交付渠等所應繳納之
      股金新臺幣八百萬元予被告己○○供彼在大陸設立公司？該等新臺幣八百萬元
      之股金是否由告訴人等以出貨給被告己○○，讓彼以在大陸販賣該等貨物之所
      得抵作股金為斷。
（二）被告己○○辯稱：「我未收到告訴人應給我之股金新臺幣八百萬元，故我無法
      在大陸為他們設立公司。告訴人所交給我之貨物，我已將貨款中之新臺幣二百
      十五萬七千九百七十元匯給告訴人，另外我陸續透過揚昇珠琇公司轉付貨款予
      丁○○公司，總額共人民幣二百八十二萬六千三百五十二元（約合新臺幣一千
      零七十四萬一百三十七元），以上合計為新臺幣一千二百八十九萬八千一百零
      七元，故我未保管上開貨款，因此無法為告訴人等成立公司。」等情，並提出
      渠透過揚昇珠琇公司轉付予告訴人等貨款總額共人民幣二百八十二萬六千三百
      五十二元予丁○○公司之發票、支付證明單、借據、領款單共四十一紙為證。
      況在大陸之揚昇珠琇公司是告訴人等在大陸所設立，負責人是告訴人甲○○，
      總經理是告訴人乙○○等情，亦據告訴人甲○○、乙○○到庭證述稽詳。參以
      ，經本院提示上開被告己○○透過揚昇珠琇公司轉付貨款總額共人民幣二百八
      十二萬六千三百五十二元予丁○○公司之發票、支付證明單、借據、領款單共
      四十一紙予揚昇珠琇公司之負責人甲○○、總經理乙○○核閱，彼等均承認該
      等單據上之簽名係揚昇珠琇公司職員所簽名，足徵被告己○○辯稱渠曾將販賣
      告訴人等所交付之貨物所得之貨款轉予揚昇珠琇公司共人民幣二百八十二萬六
      千三百五十二元等情，並非無據。再揚昇珠秀公司之負責人既係甲○○、總經
      理係乙○○，則揚昇珠琇公司顯與告訴人等有密切之關係，且告訴人等交付被
      告蔡淑之貨物既係大部分透過在大陸之揚昇珠琇公司轉交給被告己○○，業經
      告訴人甲○○結證如前，是被告己○○交給在大陸之揚昇珠琇公司共人民幣二
      百八十二萬六千三百五十二元之款項，衡情該等款項應係揚昇珠琇公司代告訴
      人等所領受。抑且，人民幣一元相當於新臺幣三元多一節，亦據告訴人乙○○
      證述在卷。況被告己○○曾匯給告訴人等新臺幣二百多萬元之貨款，亦經告訴
      人甲○○結證如前，加上被告給付予揚昇珠琇公司共人民幣二百八十二萬六千
      三百五十二元約合計新臺幣一千零七十四萬一百三十七元，以上合計為新臺幣
      一千二百八十九萬八千一百零七元，故被告己○○辯稱渠已將告訴人等所交付
      販賣之貨物所得之貨款給付予告訴人等，渠並無餘款可設立公司，誠屬有據。
      是告訴人等指稱彼等交付予被告己○○貨物共計一千三百餘萬元，以被告己○○所收取之貨款抵作彼等所應繳納之股金，委託被告己○○在大陸設立公司，
      然被告己○○並未為彼等在大陸設立公司，且與被告戊○○將上開貨款中之相
      當於股金數額之新臺幣八百萬元侵吞入己云云，因被告己○○既已直接匯款或
      透過揚昇珠琇公司轉交予告訴人等共計新臺幣一千二百八十九萬八千一百零七
      元之數額，迭如前述，是被告己○○前開辯稱渠未收到告訴人所應繳納之股金
      新臺幣八百萬元，致無法在大陸為渠等設立公司等情，堪以採信。
五、按告訴人之告訴，係以使被告受刑事訴追為目的，是其陳述是否與事實相符，仍
    應調查其他事實以資審認，始得為不利被告之認定，最高法院亦於五十二年著有
    臺上字第一三００號判例。被告己○○既將告訴人委託渠販賣之貨物之貨款，交
    付予告訴人等新臺幣一千二百八十九萬八千一百零七元之數額，而告訴人指稱彼
    等陸續共交付價值約新臺幣一千三百萬元之貨物予被告己○○，是上開二者之數
    額差距不多，告訴人指稱被告二人將所保管上開販賣貨物後所得之款項達八百萬
    元之部分，將之侵占入己一節，顯與事實不合。告訴人等既指稱彼等是委託被告
    己○○販賣貨物後將所得款項中之八百萬元抵充彼等應繳納之股金，然被告己○○並未保管持有前揭高達新臺幣八百萬元之貨款，而是交付予告訴人如前，是告
    訴人既未繳納應繳納之股金新臺幣八百萬元，被告自無由在大陸設立公司，告訴
    人指訴被告二人並未為告訴人在大陸設立公司，且將貨款中之新臺幣八百萬元侵
    占入己云云，顯屬無據。
六、綜上諸情參互以析，尚乏明確之積極證據足證被告等涉犯刑法第三百三十六條第
    二項之業務侵占罪嫌。此外，復查無其他積極證據足認被告等有何業務侵占犯行
    ，揆諸前開規定及判例意旨，自應為無罪之諭知，以昭審適。
據上論斷，應依刑事訴訟法第三百零一條第一項，判決如主文。
本案經檢察官陳銘祥到庭執行職務。
中      華      民      國    八十九    年      六      月     十九     日
                                      臺灣板橋地方法院刑事第四庭
                                          法  官  許必奇
右正本證明與原本無異。
如不服本判決，應於判決送達後十日內向本院提出上訴狀 (應附繕本) ，上訴於臺灣
高等法院。
                                          書記官  高玉彬
中      華      民      國    八十九    年      七      月      三      日


司法院資訊處製作；財團法人民間司法改革基金會備份。
